臺灣臺北地方法院行政訴訟判決　
110年度交字第443號
原      告  沈建一  
被      告  臺北市交通事件裁決所

代  表  人  蘇福智  
上列當事人間交通裁決事件，原告不服被告民國110年7月29日北
市裁罰字第22-ZIC291003號裁決，提起行政訴訟，本院判決如下
：
    主  文
原告之訴駁回。
訴訟費用新臺幣參佰元由原告負擔。　　
    事實及理由
壹、程序部分
　　本件屬交通裁決事件，爰依行政訴訟法第237條之7規定，不
    經言詞辯論，逕為判決。
貳、實體部分　　
一、事實概要：
　　原告駕駛000-0000號自用小客車（下稱系爭車輛），於民國
    110年5月17日下午4時17分許，在國道5號南下16.9公里處，
    因「最低速限70公里，經雷達(射)測定行速為60公里，低於
    速限10公里」，被內政部警政署國道公路警察局第九公路警
    察大隊（下稱舉發機關）依道路交通管理處罰條例（下稱道
    交條例）第33條第1項第1款規定，以國道警交字第ZIC29100
    3號舉發違反道路交通管理事件通知單（下稱系爭舉發單）
    ，舉發原告有「最低速限70公里，經雷達(射)測定行速為60
    公里，低於速限10公里」之違規行為，並載明應到案日期為
    110年8月2日前。嗣原告於110年6月28日向被告提出申訴，
    經被告函請舉發機關就原告陳述事項協助查明，舉發機關函
    復依規定舉發尚無違誤；原告於110年7月29日向被告申請開
    立裁決書，被告於同日以原告於上開時、地有「汽車行駛高
    速公路速度低於規定之最低速（未滿20公里）」之違規事實
    ，依道交條例第33條第1項第1款，以北市裁罰字第22－ZIC29
    1003號裁決書（下稱原處分）對原告裁處罰鍰新臺幣（下同
    ）3,000元，並記違規點數1點，原處分於同日對原告送達。
    原告不服，於110年8月23日向本院提起行政訴訟。
二、原告起訴主張：
　　雪隧最低速限的本意應是為避免車輛龜速至影響隧道內的行
    車速度和安全，而本個案並無法條所欲規避之情事，故本車
    實質上並無違反任何行車人之法益等情，並聲明：原處分撤
    銷。
三、被告則以：
　　卷查本案經舉發機關就違規事實及舉發過程查復，按高速公
    路及快速公路交通管制規則第5條第1項：「汽車行駛高速公
    路及快速公路，應依速限標誌指示」。國道5號雪山隧道既
    已訂定最低速限70KM/HR，行駛於該路段之車輛在正常之道
    路狀況下即應以高於最低速限之速率行駛。經重新檢視採證
    資料，系爭車輛於行經國道5號南向16.9公里處時，以60KM/
    HR之速率行駛於雪山隧道路段，明顯有違反雪山隧道70KM/H
    R之最低速限規定，舉發機關爰依道交條例第33條第1項第1
    款舉發，並無違誤等語置辯，並聲明：原告之訴駁回。
四、本院之判斷：
㈠、按「汽車行駛於高速公路、快速公路或設站管制之道路，不
    遵使用限制、禁止、行車管制及管理事項之管制規則而有下
    列行為者，處汽車駕駛人新臺幣3,000元以上6,000元以下罰
    鍰：一、行車速度超過規定之最高速限或低於規定之最低速
    限。」、「汽車駕駛人有下列各款所列條款之一者，除依原
    條款處罰鍰外，並予記點：一、有第33條第1項…情形之一者
    ，各記違規點數1點。」道交條例第33條第1項第1款、第63
    條第1項第1款定有明文。次按道路交通安全規則第105條規
    定：「汽車行駛於高速公路、快速公路或設站管制之道路，
    應遵守其管制之規定。」。又按高速公路及快速公路交通管
    制規則第5條第1項規定：「汽車行駛高速公路及快速公路，
    應依速限標誌指示。…。」。
㈡、經查，原告駕駛系爭車輛，於110年5月17日下午4時17分許，
    在國道5號南下16.9公里處，因有「汽車行駛高速公路速度
    低於規定之最低速（未滿20公里）」之違規行為，遭舉發機
    關執勤員警製單舉發，原告雖提出申訴不服舉發，惟經被告
    函請舉發機關查明原告陳述情節及違規當時情形後，仍認違
    規事實明確，乃依道交條例第33條第1項第1款規定，以原處
    分裁處原告罰鍰3,000元，並記違規點數1點等情，有系爭舉
    發單（本院卷第41頁）、原告申訴資料（本院卷第45頁）、
    舉發機關110年7月13日國道警九交字第1109702829號函（本
    院卷第51頁）、原處分（本院卷第61頁）、採證照片（本院
    卷第55頁）、雷達測速儀檢定合格證書（見本院卷第82頁）
    在卷可稽，核堪採認為真實。
㈢、觀諸本件採證照片（見本院卷第55頁），可見採證照片清楚
    顯示系爭車輛「違規日期：2021/05/17、編號：00001、速
    度：60km/hr 、設備序號：00001、違規時間：16:17:52、
    影像編號：51466、限速：70km/hr 、地點：國道5號南下16
    .9公里、證號：J0GA0000000A、車道別：外側車道、車間距
    ：M、違規項目及事實：低速」等之資料，核與本件舉發員
    警所使用之雷達測速儀之規格為24.15GHz（K-Band）照相式
    、廠牌：EASTERN SCIENCE；型號：(一) 主機：EST-3000PR
    O；(二) 天線：EST-100-IN，器號：(一) 主機：00001(二)
     天線：000000000000，檢定合格單號碼為J0GA0000000A，J
    OGA0000000B相符，並由經濟部標準檢驗局於109年11月11日
    檢定合格，有效期限至110年11月30日止，而本件違規事實
    發生時點110年5月17日係在有效期限之內，並未逾期，有財
    團法人工業技術研究院109年11月12日雷達測速儀檢定合格
    證書紙附卷可憑（見本院卷第82頁），自有相當之公信力，
    是本件據以採證之雷達測速儀之準確度堪值信賴，應無誤判
    原告系爭汽車行車速度之可能，是堪認本件原告駕駛系爭車
    輛，於110年5月17日下午4時17分許，行經國道5號南下16.9
    公里處時，確有「汽車行駛高速公路低於規定之最低速」之
    違規事實無訛。
㈣、本件原告雖主張，雪隧最低速限的本意應是為避免車輛龜速
    至影響隧道內的行車速度和安全，而本個案並無法條所欲規
    避之情事，故本車實質上並無違反任何行車人之法益云云。
    惟查，按道交條例第4條第3項規定，對於道路交通標誌、標
    線、號誌之指示、警告、禁制規定、樣式、標示方式、設置
    基準及設置地點等事項乃授權行政機關制訂相關規則，以執
    行道路交通管理、維護交通秩序、確保交通安全等工作。是
    道路交通主管機關得於法令授權範圍內，基於權責對於各項
    行政措施包括道路設計、交通標誌、標線、號誌之設置與更
    動等事項，依據道路之地形情況、車行流量等因素為具體裁
    量、規劃，俾達到道路使用效能、維持交通秩序及保障道路
    使用人往來便利與安全之行政目的。而系爭路段之最高及最
    低速限一經主管機關規劃設置後，依法變更前，人民即有遵
    守之義務。倘所有用路人全憑個人主觀之認知而可恣意違反
    速限規定，則如何建立道路上所劃設標誌、標線或號誌之規
    制效力，交通安全之秩序亦將無從建立，亦影響其他用路人
    之行車權益。主管機關為解決國道5號雪山隧道塞車問題，
    已訂定該路段最低速限70km/hr，是行駛於該路段之車輛在
    正常之道路狀況下即應以高於最低速限之速率行駛，從而，
    原告以60km/hr行駛上開路段，自該當於道交條例第33條第1
    項第1款「汽車行駛高速公路低於規定之最低速」之違規行
    為及事實，應堪認定。原告上開主張，自不足採。
五、綜上所述，原告於事實概要欄所載時、地，有如事實概要欄
    所示之違規行為，事證明確，經被告於110年7月29日依道交
    條例第33條第1項第1款，以原處分裁處原告罰鍰3,000元，
    並記違規點數1點，核無違誤。原告訴請撤銷原處分，為無
    理由，應予駁回。
六、本案判決基礎已臻明確，兩造其餘攻擊防禦方法及訴訟資料
    ，經本院審核後，認與判決結果不生影響，且無調查之必要
    ，爰不一一論述及調查，併此敘明。
七、第一審裁判費為300元，依法應由敗訴之原告負擔，且係原
    告於起訴時繳納，爰確定第一審訴訟費用如主文第2項所示
    。
八、結論：原告之訴為無理由，依行政訴訟法第98條第1項前段
    、第237條之8第1項，判決如主文。
中　　華　　民　　國　　110 　年　　10　　月　　28　　日
                  行政訴訟庭　　法　官　張瑜鳳
以上正本係依原本作成。
如不服本判決，應於判決送達後20日內，以原判決違背法令為理
由，向本院提出上訴狀並表明上訴理由（原判決所違背之法令及
其具體內容或依訴訟資料可認為原判決有違背法令之具體事實）
，並繳納上訴裁判費新臺幣750 元。
其未載明上訴理由者，應於提出上訴後20日內，向本院補提理由
書（上訴狀及上訴理由書均須按他造人數附繕本）；如未按期補
提上訴理由書，則逕以裁定駁回上訴。　　　　　　　　　
中　　華　　民　　國　　110 　年　　10　　月　　28　　日
                                書記官  林劭威